臺灣彰化地方法院民事裁定
110年度監宣字第85號
聲  請  人  蔡美娥  

相  對  人  洪沛琪  

關  係  人  洪建榮  

上列聲請人聲請監護宣告事件，本院裁定如下：
    主      文
宣告甲○○（民國00年0月00日生、國民身分證號碼：Z000000000
號）為受監護宣告之人。
選定丙○○（民國00年0月00日生、國民身分證號碼：Z000000000
號）為受監護宣告之人之監護人。
指定乙○○（民國00年0月00日生、國民身分證號碼：Z000000000
號）為會同開具財產清冊之人。
聲請程序費用由受監護宣告之人負擔。
    理    由
一、聲請意旨略以：聲請人為相對人之母親，相對人於民國94年
    3月9日，因智能不足，致不能為意思表示或受意思表示，或
    不能辨識其意思表示之效果，爰依家事事件法之規定，請求
    對相對人為監護宣告。又相對人從出生至今皆係由聲請人照
    顧，聲請人與相對人之父親離婚後亦係由聲請人獨自監護及
    扶養相對人，為此請求選定聲請人為相對人之監護人，並指
    定相對人之胞弟即關係人乙○○為會同開具財產清冊之人等語
    。
二、按對於因精神障礙或其他心智缺陷，致不能為意思表示或受
    意思表示，或不能辨識其意思表示之效果者，法院得因本人
    、配偶、四親等內之親屬、最近一年有同居事實之其他親屬
    、檢察官、主管機關或社會福利機構之聲請，為監護之宣告
    ，民法第14條第1項定有明文。次按受監護宣告之人應置監
    護人。法院為監護之宣告時，應依職權就配偶、四親等內之
    親屬、最近一年有同居事實之其他親屬、主管機關、社會福
    利機構或其他適當之人選定一人或數人為監護人，並同時指
    定會同開具財產清冊之人。法院為前項選定及指定前，得命
    主管機關或社會福利機構進行訪視，提出調查報告及建議。
    監護之聲請人或利害關係人亦得提出相關資料或證據，供法
    院斟酌。法院選定監護人時，應依受監護宣告之人之最佳利
    益，優先考量受監護宣告之人之意見，審酌一切情狀，並注
    意下列事項：(一)受監護宣告之人之身心狀態與生活及財產
    狀況。(二)受監護宣告之人與其配偶、子女或其他共同生活
    之人間之情感狀況。(三)監護人之職業、經歷、意見及其與
    受監護宣告之人之利害關係。(四)法人為監護人時，其事業
    之種類與內容，法人及其代表人與受監護宣告之人之利害關
    係。民法第1110條、第1111條、第1111條之1分別定有明文
    。再按監護宣告之裁定，於裁定送達或當庭告知法院選定之
    監護人時發生效力；監護宣告裁定經廢棄確定前，監護人所
    為之行為，不失其效力，家事事件法第169條第1項、第170
    條第1項分別定有明文。
三、經查：聲請人所主張之事實，有同意書、親屬系統表、戶籍
    謄本、行政院衛生署彰化醫院診斷證明書影本、相對人之中
    華民國身心障礙證明正反面影本等件為據，本院於鑑定人即
    衛生福利部彰化醫院陳羿行醫師前審驗相對人之精神狀況，
    相對人經點呼數次未有回應，並對自己之年齡、當天去醫院
    的目的等問題均不清楚，僅能簡略回答日常生活問題，有本
    院訊問筆錄在卷可按。並斟酌前開鑑定醫師所為之鑑定意見
    認：「日常生活狀況：1.日常生活活動：進食方面可自己吃
    飯、不會自己洗澡、不會自己穿衣服。2.經濟生活能力：不
    會算數、不會購物、不會算錢、無法自己處裡金錢。3.社會
    性：重度障礙，僅簡單言語表達能力，與人互動有困難。」
    、「身體狀態：肢體可自由活動，平衡感、手部活動正常。
    」、「精神狀態：(1)意識/溝通性：意識清楚，溝通困難。
    (2)記憶力：無法測驗。(3)定向力：對人可以判別，時間地
    點無法分辨。(4)計算能力：完全不會。(5)理解·判斷力：
    中度障礙。(6)認知功能檢查：有明顯障礙。」、「有關判
    斷能力判定之意見：有給予經常性協助之必要。判定的依據
    ：個案自小發展遲緩，智能障礙，無社交能力，無金錢使用
    能力。」、「恢復的可能性無。」、「鑑定判定：(1)基於
    受鑑定人因智能障礙，個案目前理解能力、表達能力及判斷
    能力皆有中度以上障礙，以致個案不能管理處分自己的財產
    ，且短期內回復之可能性很低。(2)其障礙之程度，可為監
    護宣告。」等情，有衛生福利部彰化醫院110年5月3日彰醫
    精字第1100500161號函暨成年監護鑑定書一份在卷可稽。故
    聲請人聲請對相對人為監護之宣告，為有理由，應予准許，
    爰宣告相對人為受監護宣告之人。 
四、本件相對人既經監護宣告，業如前述，揆諸前揭規定，自應
    為其選定監護人及指定會同開具財產清冊之人。又查相對人
    係早產兒，幼兒時期即被發現有遲緩和過動的情形，並二度
    經鑑定為智能不足，須受同住家人之協助照顧，業經聲請人
    於本院鑑定時陳述明確，聲請人主張其為相對人之母親，相
    對人從出生至今皆係由伊照顧，伊與相對人之父親離婚後亦
    由伊獨自監護及扶養相對人，且相對人之外祖父蔡金寸、外
    祖母蔡林根、祖母黃環均同意由聲請人擔任相對人之監護人
    ，由關係人乙○○擔任會同開具財產清冊之人等情，並提出同
    意書、親屬系統表、戶籍謄本、行政院衛生署彰化醫院診斷
    證明書影本、相對人之中華民國身心障礙證明正反面影本等
    件為證。本院審酌聲請人、關係人乙○○分別為相對人之母親
    及胞弟，與相對人關係非常密切，由渠等分別擔任相對人之
    監護人、會同開具財產清冊之人，應符合相對人之最佳利益
    ，爰裁定如主文第2、3項所示。
五、末依民法第1113條準用同法第1099條、第1099條之1之規定
    ，於監護開始時，監護人丙○○對於受監護宣告之人甲○○之財
    產，應會同關係人乙○○於2個月內開具財產清冊，並陳報法
    院，於開具完成並陳報法院前，監護人對於受監護宣告之人
    之財產，僅得為管理上必要之行為，併此指明。
六、依家事事件法第164條第2項，裁定如主文。 
中　　華　　民　　國　　110 　年　　5 　　月　　14　　日
               家事法庭  法　　　官 王美惠
以上正本係照原本作成。
如對本裁定抗告，須於裁定送達後十日之不變期間內，向本院提
出抗告狀，並繳納抗告費新臺幣1千元。
中　　華　　民　　國　　110 　年　　5 　　月　　14　　日
                         書　記　官　洪年慶